【裁判字號】    97,抗,91
【裁判日期】    970225
【裁判案由】    選任臨時管理人
【裁判全文】
臺灣臺北地方法院民事裁定                97年度抗字第91號
抗  告  人  甲○○
相  對  人  寶華商業銀行股份有限公司
法定代理人 （中央存款保險股份有限公司接管小組召集人）
            王南華
上列當事人間請求選任力甲營造股份有限公司臨時管理人事件，
抗告人對於中華民國96年12月31日本院第一審裁定提起抗告，本
院裁定如下：
    主  文
原裁定廢棄。
相對人於第一審之聲請駁回。
聲請及抗告費用共計新臺幣貳仟元由相對人負擔。
    理  由
一、按董事會不為或不能行使職權，致公司有受損害之虞時，法
    院因利害關係人或檢察官之聲請，得選任 1人以上之臨時管
    理人，代行董事長及董事會之職權，但不得為不利於公司之
    行為，公司法第208條之1第1項固有明文。惟公司法第208條
    之1第1項既定為「選任臨時管理人」，自係指該公司有急切
    需董事處理之具體事項，因全體董事不能行使職權，致公司
    業務停頓有受損害之虞，影響股東權益及國內經濟秩序時，
    始有選任臨時管理人代行董事職權之必要（公司法第 208條
    之 1立法理由參照）。倘公司業已申請停業，在停業期間內
    ，又無因全體董事不能行使職權，致公司業務停頓有受損害
    之虞，自不在公司法第208條之1適用之列，即無另行選任臨
    時管理人之必要。
二、相對人於原審聲請意旨略以：力甲營造股份有限公司（下稱
    力甲公司）於民國94年6 月23日及92年5 月29日，邀同第三
    人蕭新標為連帶保證人，與相對人簽訂放款借據共2 份，分
    別向相對人借款新臺幣（下同）4,400 萬元及1 億元，因借
    款期限屆至，力甲公司並未依約清償，相對人擬對其提出訴
    訟，惟力甲公司之原法定代理人乙○○已於94年12月13日死
    亡，其代理權已喪失，然力甲公司迄今未向主管機關辦理變
    更登記，且依本院96年度重訴字第1121號民事裁定，力甲公
    司其餘董事均已辭任，已無董事得執行職務，而監察人甲○
    ○雖亦辭去監察人之職務，惟因其仍為力甲公司之自然人股
    東，持有相對人50萬股股份，基於訴訟便利及持股份數，應
    以甲○○為力甲公司之臨時管理人為妥云云。
三、本件抗告意旨則以：抗告人持有力甲公司50萬股股份，純屬
    投資性質，僅佔力甲公司股份總數之2.63% ，相較於力甲公
    司發行之股份，實屬小額投資；抗告人雖曾任力甲公司監察
    人，惟僅止於每年力甲公司股東及董監事會中列席，就該公
    司所提出之財務報表等資料，審核是否合於程序而已，從未
    參與公司經營，亦未曾擔任其他職務，實不具備擔任臨時管
    理人之能力，且因抗告人身體狀況極度不佳，早已請辭力甲
    公司監察人之職務，爰請另行選任他人為力甲公司之臨時管
    理人等語，並提出診斷證明書為證。
四、經查：
  (一)力甲公司之股東包括泰閣建設開發股份有限公司、祿閣投資
    開發有限公司（下稱祿閣公司）、全民電通投資股份有限公
    司（下稱全民公司）、泰恆投資股份有限公司（下稱泰恆公
    司）及抗告人等4 人，前3 家公司分別推派乙○○、孫逸強
    、趙人傑、曾奕霖、張益源、劉昭毅擔任董事，並由乙○○
    擔任董事長，抗告人則以自然人股東身分任監察人，此有公
    司變更登記表為證。又力甲公司之董事長乙○○已於94年12
    月13日死亡，上開董事均已先後辭任董事之職務，各有戶籍
    謄本、本院96年度重訴字第1121號裁定在卷可稽，是相對人
    主張：力甲公司董事會確有不能行使職權情形，堪信為真實
    。
  (二)惟力甲公司已申請於97年1 月1 日停業至97年12月31日止，
    有公司登記基本資料查詢可考，現力甲公司既仍在停業期間
    ，相對人聲請法院選任臨時管理人之目的又僅因力甲公司借
    款期限屆至，並未依約清償，相對人擬對其提出訴訟，基於
    相對人訴訟便利之考量，核與前述公司法第208 條之1 立法
    意旨未盡相符，相對人復未釋明倘若其對力甲公司提起民事
    訴訟之相關訴訟文書未能合法送達，力甲公司將受有如何之
    損害，實難驟認力甲公司有公司法第208 條之1 第1 項所謂
    「董事會不為或不能行使職權，致公司有受損害之虞」，自
    無為其選任臨時管理人代行董事職權之必要。從而，相對人
    於原審聲請選任力甲公司臨時管理人，與法尚有未合，不應
    准許。
  (三)原審未察，准相對人聲請選任抗告人為力甲公司臨時管理人
    ，尚有未洽。抗告意旨雖未論及於此，仍應由本院將原裁定
    廢棄，駁回相對人之聲請，並裁定如主文第2 項所示。
五、據上論結：本件抗告為有理由，依非訟事件法第21條第2 項
    、第24條第1 項、第46條，民事訴訟法第495 條之1 第1 項
    、第450條，裁定如主文。
中    華    民    國    97    年    2     月    25    日
                  民事第五庭    審判長法  官   薛中興
                                      法  官   蔡如琪
                                      法  官   胡宏文
以上正本係照原本作成
如不服本裁定，僅得於收受本裁定正本送達後10日內，以適用法
規顯有錯誤為理由，向本院提出再抗告狀，（須附繕本一份及繳
納再抗告裁判費新台幣1,000元），經本院許可後始可再抗告。
中    華    民    國    97    年    2    月    25    日
                                      書記官  曾寶生


司法院資訊處製作；財團法人民間司法改革基金會備份。
